臺灣高等法院臺南分院民事判決　九十一年度家上字第三三號　ｅ
　　　上　訴　人　乙　○　○
　　　被　上訴人　甲　○　○
右當事人間請求離婚事件，上訴人對於中華民國九十一年二月二十七日臺灣臺南地方
法院第一審判決（九十年婚字第五九二號）提起上訴，本院判決如左：
      主      文
上訴駁回。
第二審訴訟費用由上訴人負擔。
      事      實
甲、上訴人方面：
一、聲明：求為判決：(一)、原判決廢棄。(二)、准兩造離婚。
二、陳述：除與原判決記載相同者，予以引用外，補稱：
    (一)、兩造自八十七年七月一日結婚以來，雖然感情和睦，但被上訴人無緣無故離
        家出走，已半年多，且在離家約二個月之時，曾打電話回家表示其已不回家
        ，請上訴人向派出所報失。
    (二)、被上訴人從第三年回大陸後，要回台灣就已在大陸逗留三個月，回台灣約一
        星期，就要求到台中她姊姊家玩第二天就回來，但卻超過一星期才回來，諸
        如此事，已有多次，顯然此次離家外出工作，是有計劃性的欺騙，應已構成
        惡意遺棄上訴人之意。
　　(三)、上訴人家中之電話費約每月五千元，超出結婚前之三百元，經查通記錄，係
　　　　被上訴人與一些非法朋友在合作專門介紹做假結婚不法之事。
　　(四)、被上訴人自離家出走以來，被上訴人發現有一再欺騙之行為，被上訴人已明
　　　　確表示其不願回家，並且音訊全無，顯示其放棄婚姻之意甚為明確。被上訴
　　　　人既已惡意遺棄上訴人，上訴人請求離婚自屬有據。
三、證據：除援用第一審所提證據外，聲請訊問證人李夏妹、高國欽。
乙、被上訴人方面：
　　被上訴人未於言詞辯論期日到場，亦未提書狀作何聲明或陳述。
      理      由
一、被上訴人受合法通知未於言詞辯論期日到場，核無民事訴訟法第三百八十六條所
    列各款之情形，應依上訴人之聲請，由其一造辯論而為判決。
二、上訴人起訴主張：兩造於民國八十七年七月一日結婚，婚姻關係尚為和睦，詎被
    上訴人自九十年八月十三日上午六時離家後，即未再返回住所，並打電話向上訴
    人表示如果伊被抓，就將伊報失蹤人口，嗣後即並失去聯絡，顯見被上訴人存心
　　騙婚，不履行同居義務，惡意遺棄上訴人，爰依民法第一千零五十二條第一項第
　　五款之規定，求為准兩造離婚之判決。
三、經查：上訴人主張兩造於八十七年七月一日結婚，婚姻關係現仍存續中，而被上
    訴人自九十年八月十三日上午離家後即未再返回，嗣後並失去連絡等事實，業據
    其提出被上訴人大陸地區之身分證、結婚證、臺灣地區旅行證、警訊筆錄及戶籍
    謄本等件為證（見原審卷第十四頁－第十九頁），並經證人即上訴人之父曾上榜
    於原審證述：「．．．被上訴人曾經說過她想出去工作，我說我們家裡還有飯吃
    ，不用出去工作，被上訴人說在家裡很無聊，她到底是什麼時候跑出去的我們也
    不知道，大概是有二、三個月了吧，之後連一通電話都沒有打回來。被上訴人的
    朋友很多，但是些怎麼樣的朋友我也不清楚。被上訴人嫁到我們家三年多以來，
    這是第一次離家出走」等語在卷（見原審卷第四二頁）。而被上訴人於九十年六
    月十六日入境臺灣後，即未出境，且上訴人於九十年十月二日向台南縣警察局白
    河分局白河派出所報案被上訴人失蹤後，迄今查無其行蹤等情，復經原審法院及
    本院依職權向內政部警政署入出境管理局查明在卷（見原審卷第三一－三三頁、
    本院卷第三七頁），是上訴人此部分主張應信為真實。
四、按夫妻之一方以惡意遺棄他方在繼續之狀態中，他方得向法院請求離婚，固為民
　　法第一千零五十二條第一項第五款所明定，惟所謂「惡意遺棄」，不僅須有遺棄
　　之客觀事實，尚須有主觀之惡意。而夫妻互負同居之義務，為民法第一千零一條
　　所明定，夫妻之一方無正當理由而與他方別居，固屬違背同居義務，惟同法舊第
　　一千零五十二條第五款所謂以惡意遺棄他方，不僅須有違背同居義務之客觀事實
　　，並須有拒絕同居之主觀情事始為相當，妻與夫失和歸寧居住，久未返家，如僅
　　因夫迄未過問而出此，別無拒絕同居之主觀情事，尚難謂為惡意遺棄，最高法院
　　著有四十年台上字第九一號判例足資參照。本件上訴人主張被上訴人自九十年八
　　月十三日離家後，迄今未回，雖然屬實，而堪認被上訴人有違背同居義務之客觀
　　事實，然被上訴人既與上訴人結婚三年多，婚後感情尚且和睦，被上訴人第一次
　　離家出外工作，其僅數月未與上訴人聯絡，尚難僅以此遽認被上訴人有惡意遺棄
　　之主觀情事。雖上訴人又主張被上訴人曾打電話表示其不回來了及其適合單身生
　　活等情，然無法舉證以實其說，自難遽信。上訴人雖又舉證人李夏妹及高國欽為
　　證，然李夏妹於本院證稱：「．．．，我是被上訴人介紹嫁來臺灣的，他跟我阿
　　姨是同鄉的。我來臺灣之後被上訴人常來找我，因為他先生家住我們附近，被上
　　訴人到台中之後有打一次電話給我說他到姐姐家玩，後來有再回來一次找我，後
　　到台中就沒有在聯絡了，到現在已經有七、八個月的時間沒有聯絡，之前並沒有
　　說什麼，有說他先生的父母對他蠻好的，我知道可能是他大陸家庭的因素想賺多
　　一點錢，他想找事作（聽我阿姨說他家環境不好），他二個姐姐是假結婚到臺灣
　　賺錢的。我八十八年嫁來台灣的（九二一地震那年），比我早來六、七個月，後
　　就幫我介紹。我是沒有聽他說要拋棄這段婚姻．．．」等語在卷（見本院卷第三
　　一頁、第三二頁），由證人李夏妹之前開證詞，僅證明被上訴人已七、八個月未
　　與其聯絡，尚無法證明被上訴人有遺棄上訴人之主觀惡意。另證人高國欽則證稱
　　：「被上訴人離家的事情是上訴人告訴我的，被上訴人來臺灣住了不到三年，平
　　常相處還好，被上訴人離家都是上訴人電話聯絡的，我不知道他在那裡無法聯絡
　　，有聽說他要跟他姐姐去餐廳上班，結果人一去就沒有消息，後來就沒有辦法聯
　　絡。我認為她是故意騙婚的，又時間已經過了八、九月了。我所有知道的事情就
　　是這樣」等語（見本院卷第三二頁、第三三頁）。證人高國欽之前開證詞，或由
　　上訴人所告知及其個人為被上訴人有騙婚之主觀推測，自無法為上訴人有利之證
　　據。
五、綜上所述，上訴人既無法舉證證明被上訴人有遺棄上訴人之主觀惡意則上訴人主
    張依民法第一千零五十二條第一項第五款之規定，請求與被上訴人離婚，則屬無
    據，不應准許。原審據此而為上訴人敗訴之判決，經核並無不合，上訴意旨任意
    指摘原判決不當，並求為廢棄改判，非有理由，應予駁回。
六、本件事證已臻明確，上訴人其餘攻擊方法之陳述，亦與判決結果並無影響，爰不
　　一一訊問及論述，併此敘明。
七、據上論結，本件上訴為無理由，依民事訴訟法第四百四十九條第一項、第四百六
　　十三條、第三百八十五條第一項前段、第七十八條，判決如主文。
中　　　華　　　民　　　國　　九十一　　年　　　六　　　月　　二十五　　日
　　　　　　　　　　 　　　　　　　 臺灣高等法院臺南分院民事第二庭
　　　　　　　　　　　　　　　　　　　　審判長法官　吳　　志　　誠
　　　　　　　　　　　　　　　　　　　　　　　法官　楊　　省　　三
　　　　　　　　　　　　　　　　　　　　　　　法官　李　　素　　靖
右為正本係照原本作成。
如對本判決上訴，須於判決送達後二十日內向本院提出上訴狀；未表明上訴理由者，
應於上訴後二十日內向本院提出理由書。
中　　　華　　　民　　　國　　九十一　　年　　　六　　　月　　二十七　　日
　　　　　　　　　　　　　　　　　　　　法院書記官　林　　鈴　　香
